【裁判字號】    99,台上,4533
【裁判日期】    990715
【裁判案由】    違反毒品危害防制條例
【裁判全文】
最高法院刑事判決            九十九年度台上字第四五三三號
上  訴  人  甲○○
選任辯護人  張智宏律師
上列上訴人因違反毒品危害防制條例案件，不服台灣高等法院台
中分院中華民國九十九年三月三十一日第二審更審判決（九十九
年度上更(一)字第一七號，起訴案號：台灣苗栗地方法院檢察署九
十七年度偵字第二０九二、二四八四、二五０四、二九三０號）
，提起上訴，本院判決如下：
    主  文
上訴駁回。
    理  由
按刑事訴訟法第三百七十七條規定，上訴於第三審法院，非以判
決違背法令為理由，不得為之。是提起第三審上訴，應以原判決
違背法令為理由，係屬法定要件。如果上訴理由書狀並未依據卷
內訴訟資料，具體指摘原判決不適用何種法則或如何適用不當，
或所指摘原判決違法情事，顯與法律規定得為第三審上訴理由之
違法情形，不相適合時，均應認其上訴為違背法律上之程式，予
以駁回。本件原判決已明依憑證人李信良、鍾玉珍、康學晨於
警詢、檢察官訊問時及第一審之證述，佐以上訴人甲○○於警詢
、檢察官訊問時及第一審、上訴審之供述，並有上訴人與鍾玉珍
分別持用門號0000000000、0000000000行
動電話為通話之通訊監察錄音譯文在卷可稽，暨原判決附表一編
號二所示白色粉末二包扣案可資佐證。扣案白色粉末二包，經行
政院衛生署草屯療養院鑑定結果，認定含有第一級毒品海洛因成
分（驗前淨重分別為０．一二三六、０．０一五八公克，驗餘淨
重分別為０．一一八三、０．００六八公克）等情，有該院民國
九十七年六月九日草療鑑字第0970004920號鑑定書可稽，據以認
定上訴人有原判決事實欄所記載之犯罪事實。對於上訴人所辯：
伊於警方查獲李信良時，係單純在場與李信良聊天，並未依鍾玉
珍之指示，將扣案海洛因二包交付李信良，及收取金錢云云，何
以不足採取，亦已憑卷內證據資料，於理由內詳為指駁說明。並
明上訴人有原判決事實欄記載之犯罪、科刑及執行情形，有台
灣高等法院被告（甲○○）前案紀錄表可按。其受有期徒刑之執
行完畢後，五年以內故意再犯有期徒刑以上之本罪，應依刑法第
四十七條第一項之規定，加重其刑（法定本刑為死刑、無期徒刑
部分，依法不得加重）；又上訴人與鍾玉珍共同販賣海洛因僅有
一次，尚未實際取得價金，所生危害不大，倘處以所犯毒品危害
防制條例第四條第一項之販賣第一級毒品罪之法定最低本刑無期
徒刑，猶嫌過重，客觀上足以引起一般之同情，可謂情輕法重，
其犯罪情狀顯可憫恕，爰依刑法第五十九條之規定，酌予減輕其
刑，並先加後減之。因而撤銷第一審關於上訴人部分不當之科刑
判決，改判仍論以上訴人共同販賣第一級毒品之罪（累犯），量
處有期徒刑十五年四月，並諭知相關之從刑。原判決已明所憑
之證據及其認定之理由，所為論斷與卷內證據資料相符，從形式
上觀察，並無何違背法令之情形存在。上訴意旨略以：(一)李信良
於第一審證述：因警員向伊表示上訴人誣賴伊賣給贓物，伊非常
生氣，才在警詢中不實供述係上訴人將扣案海洛因交付予伊等語
，已指明其於警詢所為不利於上訴人之證述，係屬虛構；又李信
良於檢察官訊問時，已就相關待證事實為陳述，並無採取李信良
於警詢中之陳述作為證據之必要，應不符刑事訴訟法第一百五十
九條之二所定「具有較可信之特別情況」即「信用性」及「證明
犯罪事實存否所必要」即「必要性」之傳聞證據例外具有證據能
力之要件。原判決僅簡略說明李信良於警詢中之陳述，符合刑事
訴訟法第一百五十九條之二之規定，得為證據，並據以認定上訴
人犯罪事實，有適用證據法則不當及判決理由不備、矛盾之違誤
。(二)原判決已援引鍾玉珍於上訴審之供述，據以認定李信良於九
十七年五月二十五日，以新台幣（下同）一千五百元之價格，向
鍾玉珍購買二包海洛因等情。乃原判決說明李信良前一次向鍾玉
珍購買海洛因之時間係九十七年五月十五日，而李信良大約每四
天向鍾玉珍購買一次，可以推知李信良與鍾玉珍達成買賣海洛因
合意之時間應係九十七年五月十九日至二十五日之間某時等語，
有判決理由矛盾之違法。(三)依李信良與鍾玉珍於九十七年五月二
十三日中午十二時三十六分許，以行動電話為通話之通訊監察錄
音譯文，足證李信良有於同日以二千元之價格，向鍾玉珍購買海
洛因。又如前所述，李信良於九十七年五月二十五日，以一千五
百元之價格，向鍾玉珍購買海洛因。可知李信良與鍾玉珍應不可
能於九十七年五月十九日至二十五日之間某時，另行達成買賣海
洛因之合意。原判決認定李信良與鍾玉珍達成買賣海洛因合意之
時間，與卷內證據資料不符，有判決理由矛盾之違法。(四)鍾玉珍
於第一審係證述：扣案海洛因其中重量為０．０一五八公克那包
，可能是「他」用過後，重量才會這麼少等語，並未指明「他」
即為上訴人。原判決認定鍾玉珍所指「他」係為上訴人，並進而
推論上訴人私自施用原本要交付予李信良之部分海洛因，與卷內
事證不合，亦無任何積極證據可憑，有認定事實不憑證據及判決
理由不備、矛盾之違法云云。經查：(一)刑事訴訟法第一百五十九
條之二規定，被告以外之人於檢察事務官、司法警察官或司法警
察調查中所為之陳述，與審判中不符時，其先前之陳述具有較可
信之特別情況，且為證明犯罪事實存否所必要者，得為證據。事
實審法院審酌先前之陳述是否具備「較可信之特別情況」，經比
較其前後陳述當時之原因、過程、內容、功能等外在環境加以觀
察，以判斷先前之陳述，是否出於真意之供述、有無違法取供等
情形，其「信用性」已否獲得確保，而足以取代審判中所為陳述
之特別情況；就具體案情及相關證據加以判斷，先前之陳述於證
明犯罪事實存在或不存在，有無具有實質「必要性」，並於理由
中為必要之論說明，即屬適法。本件原判決已詳為說明李信良
於警詢中所為陳述，與其於第一審之陳述不符，且具備「信用性
」及「必要性」之要件，合於刑事訴訟法第一百五十九條之二之
規定，得為證據所憑理由（見原判決第三、四頁），揆之上述說
明，並無不合，難認有上訴意旨所指適用證據法則不當及判決理
由不備、矛盾之違誤。至於李信良於第一審證述其於警詢中之陳
述並非實在，係屬判斷其於警詢中之陳述之證明力之範疇，而與
有無證據能力之認定，並無直接關聯；又原判決說明李信良於警
詢中及檢察官訊問時之陳述，大致相符，並非二者完全相同而具
有替代性，其於警詢中所為陳述已不屬證明犯罪事實存否所必要
，而不符「必要性」之要件，併此說明。(二)證人之陳述前後不符
或相互間有所歧異，究竟何者為可採，事實審法院非不可本於經
驗法則或論理法則，斟酌其他情形，作合理之比較，定其取捨；
若其基本事實之陳述與真實性無礙時，仍非不得予以採信，非謂
一有不符或矛盾，即認其全部均為不可採信。從而供述之一部認
為真實者，予以採取，自非證據法則所不許。又證據之取捨與證
據之證明力如何，均屬事實審法院得裁量、判斷之職權；苟其此
項裁量、判斷，並不悖乎經驗法則或論理法則，又已於判決內論
述其何以作此判斷之心證理由者，即不得任意指摘其為違法，而
據為提起第三審上訴之合法理由。本件原判決已詳為說明憑據李
信良、鍾玉珍、康學晨於警詢、檢察官訊問時及第一審之證述，
佐以卷附通訊監察錄音譯文及扣案海洛因二包，本於推理作用，
綜合判斷，斟酌取捨，據以認定上訴人有原判決事實欄所記載與
鍾玉珍共同賣出海洛因予李信良之犯行（見原判決第七至一七頁
），核與事理無違，係其採證、認事職權之適法行使，並無上訴
意旨所指認定事實不憑證據或判決理由不備、矛盾之違法可言。
又原判決係單純援引鍾玉珍於上訴審供述，李信良於九十七年五
月二十五日，以一千五百元之價格，向鍾玉珍購買二包海洛因等
情，據以說明其採取鍾玉珍於第一審所證情節之理由而已，並未
認定鍾玉珍於上訴審所供上情，係屬實在（見原判決第一三至一
六頁）。而上訴意旨所指李信良與鍾玉珍於九十七年五月二十三
日中午十二時三十六分許，以行動電話為通話之通訊監察錄音譯
文內容，原判決已說明李信良與鍾玉珍並未提到海洛因，亦不及
於買賣金額一千五百元（見原判決第一五頁），尚無不合，自無
上訴意旨所指李信良於同日以二千元之價格，向鍾玉珍購買海洛
因之情。則原判決以李信良前一次向鍾玉珍購買海洛因之時間係
九十七年五月十五日，而李信良大約每四天向鍾玉珍購買一次海
洛因為由，據以認定李信良與鍾玉珍達成此次買賣合意之時間係
九十七年五月十九日至二十五日之間某時，難認有上訴意旨所指
判決理由矛盾之違法。又原判決審酌鍾玉珍於第一審全部證述內
容，據以認定鍾玉珍於第一審係證述扣案海洛因其中一包重量僅
有０．０一五八公克，可能原因為上訴人私自施用原本要交付予
李信良之部分海洛因等情（見第一審卷第一七二至一八一頁、原
判決第一八、一九頁），核與事理無違，並無上訴意旨所指認定
事實不憑證據及判決理由不備、矛盾之違法可言。上訴意旨仍執
前詞，或再為事實上之爭執，或徒憑己見，就原審調查、取捨證
據與判斷其證明力之適法行使，及判決內已明白論斷之事項，任
意指摘為違法，核均非適法之上訴第三審理由。應認其上訴為違
背法律上之程式，予以駁回。
據上論結，應依刑事訴訟法第三百九十五條前段，判決如主文。
中    華    民    國  九十九  年    七    月   十五   日
                      最高法院刑事第十二庭
                          審判長法官  黃  一  鑫
                                法官  張  春  福
                                法官  林  勤  純
                                法官  李  錦  樑
                                法官  陳  國  文
本件正本證明與原本無異
                                      書  記  官
中    華    民    國  九十九  年    七    月  二十一  日
                                                      V

司法院資訊處製作；財團法人民間司法改革基金會備份。
